最高法院刑事判決　　　　　　　　　　　　　　　九十一年度台上字第七三七一號
　　上　訴　人　甲○○
右上訴人因違反毒品危害防制條例案件，不服台灣高等法院高雄分院中華民國九十一
年九月十一日第二審判決（九十一年度上訴字第五九一號，起訴案號：台灣高雄地方
法院檢察署九十年度偵字第九五七二號），提起上訴，本院判決如左：
    主  文
原判決撤銷，發回台灣高等法院高雄分院。
    理  由
本件原判決認定：上訴人甲○○明知海洛因為第一級毒品，不得持有、販賣，竟基於
意圖營利之概括犯意，自民國九十年三月間起，以借自不知情之何文風所有0000
000000號行動電話為聯絡工具，以每包半錢（約一公克）新台幣（下同）三千
元，每包一錢（約二公克）六千元之價格，連續在高雄市鼓山區國立中山大學隧道口
附近，販賣第一級毒品海洛因予王耀賢三次，而每次其所販售之海洛因外包裝均有雙
面膠之黏貼痕跡，嗣於九十年五月十四日十五時三十分許，為警在高雄市○○區○○
街一巷六號之四查獲王耀賢，經王耀賢供述係向「阿富」（即甲○○）購買海洛因施
用，員警乃要求王耀賢以購買海洛因為由邀約甲○○，王耀賢即於同日二十二時六分
，以0000000000號行動電話撥打0000000000號行動電話聯絡甲
○○，向甲○○稱：「有東西（指海洛因）否？」，甲○○答以：「要多少？」，王
耀賢再稱：「要買半（指半錢）」，甲○○答稱：「只剩三千元」，並約定在國立中
山大學隧道口附近某便利超商店前交易毒品，俟王耀賢到達後，再以行動電話通知甲
○○，王耀賢即搭乘高雄港務警察所藍色偵防車前往約定地點，在到達約定地點前，
因員警顧慮藍色偵防車易被查覺，乃安排王耀賢改搭員警私人之白色自用小客車，到
達前開便利超商店後，適有其他單位員警在當地進行臨檢勤務，為免甲○○起疑，員
警乃再要求王耀賢聯絡甲○○變更交易地點，王耀賢即於同日二十二時二十七分與甲
○○聯絡，雙方改約定在高雄市鼓山區輪渡站交易毒品，王耀賢即再搭乘前開白色小
客車至輪渡站，到達後，王耀賢於同日二十二時三十二分再以同前方式聯絡甲○○，
告知甲○○其所搭乘之小客車顏色，迨同日二十三時許，甲○○駕駛車牌號碼ＬＴＡ
｜六六八號重型機車到達輪渡站，經王耀賢向在場埋伏之員警告知前來之人即為「阿
富」，員警乃上前圍捕而查獲甲○○，並當場自甲○○上衣下緣查獲以雙面膠黏貼之
第一級毒品海洛因一包（淨重０‧二三公克、包裝重０‧二二公克），及甲○○所有
供聯絡用ＮＯＫＩＡ牌暗紅色手機一支等情，因而維持第一審論處上訴人連續販賣第
一級毒品累犯，處有期徒刑十一年，褫奪公權七年之判決，駁回上訴人在第二審之上
訴，固非無見。
惟查：(一)原判決於理由欄說明：「0000000000號行動電話為案外人何文風
所申請，此有台灣大哥大股份有限公司九十年十月三十日函在卷可憑，且被告甲○○
於九十年五月十五日警訊時即供承：『已使用0000000000號行動電話有一
個月之久……，自何文風被查獲之後，即由我使用』等語（見警卷第三頁背面），核
與何文風確係於九十年四月二日入台灣高雄看守所執行觀察、勒戒，至九十年五月四
日轉入屏東戒治所接續執行強制戒治，有其在監在押資料表可證等情相符，而該行動
電話自九十年四月四日起即有與0000000000號行動電話之通聯紀錄，自九
十年五月三日即有與0000000000號行動電話通聯紀錄，此均有該0000
000000號行動電話雙向通聯記錄資料在卷可憑，恰與被告甲○○所稱向「輝仔
」購買海洛因時所聯絡之行動電話號碼、證人王耀賢以0000000000號行動
電話與被告甲○○聯絡等情相符，自足認被告甲○○自九十年四月初起，即使用案外
人何文風之0000000000號行動電話」；如果無訛，0000000000
號行動電話，上訴人係於九十年四月二日何文風入台灣高雄看守所執行觀察勒戒後，
始改由上訴人使用，則之前似由何文風自行使用，原判決於事實欄認定上訴人自九十
年三月間起，以借自何文風所有0000000000號行動電話為聯絡工具，販賣
第一級毒品海洛因予王耀賢三次云云，即與上引證據資料不符，有理由矛盾之違法；
又上訴人自始否認自九十年三月間起，連續三次販賣毒品海洛因予王耀賢，原判決雖
於理由欄說明：「上訴人否認犯罪所持辯解不足採取及證人王耀賢於原審（第一審）
供稱其於偵查及第一審之供述無訛」，然王耀賢於偵查中及第一審究如何為不利於上
訴人之供述？其供述何以與事實相符？原判決俱未論，自有理由不備之違法。(二)毒
品危害防制條例第四條之第一項規定：「製造、運輸、販賣第一級毒品者，處死刑、
無期徒刑」；原判決論處上訴人累犯，然於理由說明：「所犯之罪本刑為死刑、無期
徒刑，不得加重，爰不予加重，只就罪刑部分加重其刑」；既謂不得加重其刑，又謂
就罪刑部分加重其刑，自屬理由矛盾。綜上，應認原判決有撤銷發回之原因。
據上論結，應依刑事訴訟法第三百九十七條、第四百零一條，判決如主文。
中      華      民      國    九十一    年     十二     月     二十     日
                              最高法院刑事第一庭
                                  審判長法官  施  文  仁
                                        法官  林  永  茂
                                        法官  蕭  仰  歸
                                        法官  花  滿  堂
                                        法官  陳  世  淙
      右正本證明與原本無異
                                              書  記  官
中      華      民      國    九十一    年     十二     月    二十六    日
